臺灣臺中地方法院刑事判決
110年度訴字第397號
聲  請  人  臺灣臺中地方檢察署檢察官
被      告  劉進國



上列被告因傷害案件，經檢察官聲請簡易判決處刑（109年度偵
字第25216號），本院沙鹿簡易庭認不宜以簡易判決處刑（109年
度沙簡字第647號），移由本院刑事庭改依通常程序審理，並判
決如下：
    主  文
劉進國犯傷害罪，處拘役拾日，如易科罰金，以新臺幣壹仟元折
算壹日。
    事  實
一、劉進國、張清志雙方因故發生言語爭執，劉進國竟基於傷害
    他人身體之犯意，於民國109年6月12日下午4時15分許，在
    其位於臺中市○○區○○○街000號住所前，徒手推張清志之肩膀
    及身體，致張清志跌倒而受有胸壁上側擦傷及右肩扭傷等傷
    害。
二、案經張清志訴由臺中市政府警察局烏日分局報告臺灣臺中地
    方檢察署檢察官偵查起訴。
    理  由
壹、證據能力部分：
一、按被告以外之人於審判外之言詞或書面陳述，除法律有規定
    者外，不得作為證據；被告以外之人於審判外之陳述，雖不
    符刑事訴訟法第159條之1至第159條之4之規定，而經當事人
    於審判程序同意作為證據，法院審酌該言詞陳述或書面陳述
    作成時之情況，認為適當者，亦得為證據；當事人、代理人
    或辯護人於法院調查證據時，知有第159條第1項不得為證據
    之情形，而未於言詞辯論終結前聲明異議者，視為有前項之
    同意，刑事訴訟法第159條第1項、第159條之5分別定有明文
    。查本判決所引用關於被告劉進國以外之人於審判外之陳述
    ，經檢察官引為證據使用，被告均表示同意作為證據（本院
    卷第29頁），經本院審判期日調查證據提示時，檢察官及被
    告均不爭執其證據能力，亦均未於言詞辯論終結前聲明異議
    （本院卷第74至77頁），本院審酌該等陳述作成之情況並無
    不當，依刑事訴訟法第159條之5第2項規定，該等供述證據
    均有證據能力。
二、本判決所引之非供述證據，並無證據顯示係實施刑事訴訟程
    序之公務員違背法定程序所取得之證據，亦無刑事訴訟法第
    159條之4之顯有不可信之情況與不得作為證據之情形，且已
    經依法踐行調查證據之程序，自具有證據能力。
貳、實體部分：
一、訊據被告固坦承有於上開時間、地點與告訴人張清志發生爭
    執，而當時被告推開告訴人，告訴人慢慢往後退坐下來，坐
    到花盆等事實，惟矢口否認有何傷害告訴人之犯行，辯稱：
    當天第一次告訴人有叫伊，伊不理他，之後告訴人又叫伊，
    伊轉過頭來，告訴人就靠過來，所以才會發生上述情事，告
    訴人沒有跌倒，也沒有受傷等語（見本院110年度訴字第397
    號卷第28至29、74至75頁）。
二、經查：
  ㈠上開犯罪事實，業據證人即告訴人於警詢及審理時均證述明
    確（見臺灣臺中地方檢察署109年度偵字第25216號卷第23至
    29、本院110年度訴字第397號卷第65至68頁），核與在場之
    證人即告訴人之配偶楊淑娃於本院審理中證述情節相符（見
    本院110年度訴字第397號卷第69至73頁），並有烏日林新醫
    院109年6月12日診斷證明書1份（見本院109年度沙簡字第64
    7號卷第37頁）、臺中市政府警察局烏日分局110年4月16日
    中市警烏分偵字第1100019511號函附本案之案發地點照片4
    張（本院110年度訴字第397號卷第45至49頁）。被告雖以前
    詞置辯，惟查，被告於警詢中稱：伊是臺中市大肚區營埔里
    第6鄰之鄰長，當天告訴人要跟伊商量要劃設紅線，伊跟告
    訴人說該處沒有劃設紅線必要，伊就轉頭要走，告訴人就把
    伊叫住，又一直靠近伊，伊就左手揮到告訴人的身體肩膀側
    邊附近，告訴人就慢慢倒退4步左右，坐在花盆上，後來伊
    就要把告訴人牽起來，告訴人不讓伊牽等語（臺灣臺中地方
    檢察署109年度偵字第25216號卷第20頁）；復於偵訊中稱：
    告訴人走近伊身邊，伊用雙手把告訴人撥開，伊有碰到對方
    ，對方慢慢倒退幾步，坐在花盆上等語（臺灣臺中地方檢察
    署109年度偵字第25216號卷第46頁）；並於本院準備程序中
    供稱：當時是因為告訴人突然跑到伊面前，伊把告訴人推開
    ，然後告訴人慢慢往後退坐下，坐到花盆等語（本院110年
    度訴字第397號卷第28頁），又於本院審理中稱：伊有撥告
    訴人，但告訴人沒有跌倒，也沒有受傷等語（本院110年度
    訴字第397號卷第74至75頁），則被告於本案偵查及審理中
    始終坦承其於案發當時有以手揮、撥或推告訴人乙節，核與
    告訴人之指訴及證人楊淑娃於本院審理中證稱：那天伊們果
    園在整理，該果園在被告住處隔壁，當時請一個鐵工來做圍
    籬，伊坐在樹下，告訴人要被告先聽他說，被告用兩手推倒
    告訴人，伊就走靠近，事情發生的時候，伊距離告訴人及被
    告只有20公尺，被告推倒告訴人以後，告訴人就跌倒在花盆
    上，伊看到告訴人跌倒就走過去，伊過去拉告訴人拉不起來
    ，告訴人斜斜的仰躺在花盆上面，伊原地呼叫上開鐵工過來
    幫忙，才把告訴人拉起來等語相符，可證被告於案發時確有
    以手揮、撥或推告訴人之事實。
  ㈡被告雖辯稱當時告訴人未因其舉動而跌倒或受傷，且告訴人
    當天下午5時許報警後又繼續工作到晚間8時，隔天早上才去
    驗傷等節，然而被告於偵查中及本院準備程序中均陳稱當時
    其手部對告訴人施力後，告訴人即倒退幾步後坐在花盆上乙
    情，核與證人楊淑娃證述當時告訴人因遭被告推倒而跌坐在
    上開花盆，尚需經在場鐵工協助始能拉起等語相合，業如前
    述；又案發地點確有一排花盆置放在地上乙節，有案發地點
    照片4張（本院110年度訴字第397號卷第45至49頁）在卷可
    考；參以依前揭診斷證明書之記載，告訴人係於109年6月12
    日晚間9時24分至該醫院急診就診，經外傷診治後於同日晚
    間9時45分離院，並因此診斷告訴人受有胸壁上側擦傷及右
    肩扭傷（見本院109年度沙簡字第647號卷第37頁），足徵告
    訴人就醫並經診斷受有前述傷害之時間距離其遭被告施力往
    後推之時點僅數小時許，且其傷勢部位與型態核與被告於警
    詢中自承其對於告訴人之身體肩膀側邊施力之舉相互吻合；
    佐以告訴人確實年近80歲而非青壯之年紀，而證人楊淑娃與
    告訴人所述因被告對其肩膀或身體施力致其向後跌倒乙節，
    亦合乎常情，難認告訴人有詐傷等情事，則被告往告訴人之
    肩膀與身體施力後致其跌倒而受有胸壁上側擦傷及右肩扭傷
    等情，洵堪認定，被告辯稱當時告訴人並未跌倒亦無受傷云
    云，自非可採。
  ㈢至告訴人於警詢中雖指稱：伊遭被告用雙手朝伊胸前向後推
    而摔入水溝，伊向後仰四腳朝天等語（臺灣臺中地方檢察署
    109年度偵字第25216號卷第24頁），復於本院準備程序中陳
    稱：該處有排水溝云云（本院110年度訴字第397號卷第30頁
    ），惟經本院依職權函請警員拍攝案發地點照片，可見現場
    並無水溝（本院110年度訴字第397號卷第45至49頁），且告
    訴人於本院審理中改稱：當時伊沒有跌進水溝裡，是在斜坡
    等語（本院110年度訴字第397號卷第68頁），而證人楊淑娃
    於本院審理中亦證述告訴人係遭被告推倒跌坐在花盆等語（
    本院110年度訴字第397號卷第70頁），自難認告訴人有遭被
    告推倒摔入水溝等情事。
  ㈣公訴意旨雖認告訴人因被告上述傷害行為所受傷害除「胸壁
    上側擦傷及右肩扭傷」之外，另有「胸部挫傷合併擦傷（5×
    1公分）、左手前臂挫傷合併擦傷、右肩挫傷、胸部挫傷後
    胸悶」之傷害，其認定無非以烏日林新醫院109年6月14日診
    斷證明書（臺灣臺中地方檢察署109年度偵字第25216號卷第
    31頁）為論據，固非無見。惟查，上開診斷證明書所載傷勢
    係告訴人接續於109年6月12日、同年月14日至該醫院診治後
    經診斷之所有傷害，則告訴人於上開2日分別受有何種傷害
    即有疑義，經本院依職權函詢後，該醫院函覆之109年6月12
    日診斷證明書載明告訴人於109年6月12日晚間9時24分就診
    經診斷有「胸壁上側擦傷、右肩扭傷」等內容；109年6月14
    日診斷證明書則記載告訴人於109年6月14日上午9時7分就診
    經診斷有「胸部挫傷合併擦傷、左手前臂挫傷合併擦傷、右
    肩挫傷、胸部挫傷後胸悶」等內容（本院109年度沙簡字第6
    47號卷第35至39頁），顯見告訴人於案發當日即109年6月12
    日就診時經診斷僅有胸壁上側擦傷、右肩扭傷，至告訴人於
    109年6月14日就診時雖經診斷有上述其他傷害，惟該等傷勢
    大多均為擦挫傷而非難以立即發現或診斷之傷害，足徵告訴
    人遭被告推倒後當下並未受有該等傷害，其遲至2日後始受
    有該等傷害，是否與被告對其推倒之舉有因果關係，實有疑
    義，自無從認定被告上開傷害行為致告訴人受有「胸部挫傷
    合併擦傷、左手前臂挫傷合併擦傷、右肩挫傷、胸部挫傷後
    胸悶」等傷害。
  ㈤至於被告雖於本院審理中當庭請求傳喚證人即前述之鐵工（
    本院110年度訴字第397號卷第75頁）。惟按所謂依法應於審
    判期日調查之證據，係指與待證事實有重要關係，在客觀上
    顯有調查必要性之證據而言，故其範圍並非漫無限制，必其
    證據與判斷待證事實之有無，具有關聯性，得據以推翻原判
    決所確認之事實，而為不同之認定，始足當之，若僅係枝節
    性問題，或所證明之事項已臻明瞭，自均欠缺其調查之必要
    性（最高法院109 年度台上字第2628號判決意旨參照）。查
    本案被告上開犯罪事實業已認定如前，而被告於本院審理中
    對於證人楊淑娃證述案發當時上開鐵工正在工作，該鐵工係
    案發後始前來幫忙拉告訴人，且當時告訴人無肉眼可見外傷
    等節並不爭執（本院110年度訴字第397號卷第70至72、74頁
    ），顯見該鐵工並未目擊被告推倒告訴人之過程或告訴人當
    下之受傷部位，則被告聲請以證人身分傳喚該鐵工，對於是
    否成立犯罪之構成要件之判斷並無影響，應認無調查必要。
　㈥綜上所述，本案事證明確，被告犯行洵堪認定，應依法論科
    。
三、論罪科刑：
  ㈠核被告所為，係犯刑法第277 條第1 項之傷害罪。公訴意旨
    認被告之傷害行為致告訴人除受有犯罪事實欄所示傷勢外，
    另受有「胸部挫傷合併擦傷（5×1公分）、左手前臂挫傷合
    併擦傷、右肩挫傷、胸部挫傷後胸悶」之傷害，然此部分傷
    害，證據尚嫌不足，已如前述，而此受傷範圍較起訴事實縮
    減，係屬同一犯罪事實之減縮，爰不另為無罪判決之諭知，
    附此敘明。
  ㈡爰以行為人之責任為基礎，審酌被告並無經法院判刑確定之
    紀錄，有其臺灣高等法院被告前案紀錄表1 份附卷可憑（見
    本院110年度訴字第397號卷第11頁），並考量其本案因與告
    訴人爭執之犯罪動機，並參以告訴人之傷勢，且被告已坦承
    部分之犯罪事實，但迄今未能賠償告訴人，又斟酌檢察官對
    於量刑之意見及告訴人對於被告科刑範圍並無意見，兼衡被
    告自陳經濟狀況係必須做修補鋁門窗與房子等工作才能生活
    並避免房屋遭法拍、國中畢業，目前與配偶、兒子及媳婦同
    住之生活狀況（見本院卷第76至77頁）等一切情狀，量處如
    主文所示之刑，並諭知易科罰金之折算標準。
據上論斷，應依刑事訴訟法第452條、第299 條第1 項前段，刑
法第277 條第1 項、第41條第1 項前段，刑法施行法第1 條之1 
第1 項，判決如主文。
本案經檢察官林宏昌聲請以簡易判決處刑，檢察官張溢金到庭執
行職務。 
中　　華　　民　　國　　110 　年　　10　　月　　28　　日
                  刑事第二十庭  審判長法  官  游秀雯
　　　　　　　　　                    法  官  黃凡瑄
　　　　　　　　　                    法  官  林秉賢
以上正本證明與原本無異。
如不服本判決應於收受送達後20日內向本院提出上訴書狀，並應
敘述具體理由；其未敘述上訴之理由者，應於上訴期間屆滿後20
日內向本院補提理由書（均須按他造當事人之人數附繕本）「切
勿逕送上級法院」。
告訴人或被害人如不服判決，應備理由具狀向檢察官請求上訴，
上訴期間之計算，以檢察官收受判決正本之日起算。
　                              　　　書記官  詹東益
中　　華　　民　　國　　110 　年　　10　　月　　28　　日
附錄論罪科刑法條：
中華民國刑法第277條
傷害人之身體或健康者，處5年以下有期徒刑、拘役或50萬元以
下罰金。
犯前項之罪，因而致人於死者，處無期徒刑或7年以上有期徒刑
；致重傷者，處3年以上10年以下有期徒刑。